【裁判字號】    89,易,1076
【裁判日期】    890726
【裁判案由】    傷害
【裁判全文】
台灣台中地方法院刑事判決                        八十九年度易字第一七六號
    公  訴  人  臺灣台中地方法院檢察署檢察官
    被      告  丁○○
                戊○○
                乙○○
                丙○○
                甲○○
右列被告因傷害案件，經檢察官提起公訴（八十九年度偵字第一三三○號），本院判
決如左：
    主  文
丁○○、戊○○共同傷害人之身體，各處有期徒刑參月，如易科罰金，均以參佰元折
算壹日。
乙○○、丙○○共同傷害人之身體，各處有期徒刑參月，如易科罰金，均以參佰元折
算壹日。扣案之鐵棍貳支沒收。
甲○○無罪。
    事  實
一、丁○○、戊○○二人係夫妻關係，平日與鄰居乙○○、丙○○夫妻即時因細故迭
    生嫌隙。民國八十八年九月五日下午六時四十分許（起訴書誤載為六時許），因
    丁○○夫妻所飼養之小狗在外便溺，引起乙○○夫妻不滿，四人因而孳生口角，
    乙○○、丙○○即基於共同傷害之犯意聯絡，在台中縣太平市○○路新生五十巷
    二十二弄六號（即丁○○夫妻之住家）前，分持所有鐵棍（業經扣案）毆打丁○○、戊○○，致丁○○受有臉部五處擦傷（分別為○．二Ｘ二．五公分、○．一
    Ｘ二．二公分、○．一Ｘ四公分、○．二Ｘ○．七公分、○．二Ｘ二公分）、左
    上眼皮瘀傷（○．三Ｘ○．七公分）、後頭部瘀傷（二Ｘ二公分）、胸部瘀傷（
    ○．六Ｘ四公分）、背部瘀傷（一Ｘ五公分）、右上肢兩處瘀傷（一．一Ｘ一．
    八公分、一Ｘ一．五公分）、右上肢擦傷（○．三Ｘ二．五公分）、左上肢三處
    擦傷（○．四Ｘ一公分、○．二Ｘ○．六公分、○．二Ｘ○．四公分）、左上肢
    兩處瘀傷（○．五Ｘ○．六公分、○．五Ｘ一四公分）、右食指裂傷（○．○五
    Ｘ○．○五Ｘ一．二公分）、左大腿瘀傷（五Ｘ六公分）等傷害，戊○○受有左
    前臂瘀傷（四Ｘ六公分）及左大腿瘀傷（六Ｘ一三公分）等傷害。丁○○、戊○○亦基於共同傷害之犯意聯絡，分由丁○○持所有狀似固定釣魚竿用鐵叉之不詳
    尖銳鐵器、戊○○則持棍棒（丁○○與戊○○所持之不詳鐵器、棍棒均未扣案）
    ，與乙○○、丙○○二人互毆，致乙○○受有頭部裂傷、頭部、手部挫傷、及頭
    部瘀青等傷害，丙○○受有頭部二處裂傷及頭部皮下血腫等傷害。
二、案經丁○○、戊○○、乙○○、丙○○訴由台中縣警察局霧峰分局報請台灣台中
    地方法院檢察署檢察官偵查起訴。
    理  由
壹、被告丁○○、戊○○、乙○○、丙○○部分：
一、訊據被告丁○○、戊○○、乙○○、丙○○均坦承有於右揭時、地因雙方口角進
    而發生肢體衝突之事實，惟被告丁○○辯稱：係空手與被告乙○○、丙○○互毆
    ，被告戊○○辯稱：只是要拉開扭打中之被告丁○○與乙○○云云。然查，被告
    丁○○、戊○○、乙○○、丙○○四人於右揭時、地有互毆之事實，業據被告四
    人坦承不諱，互核渠等相互之指訴均相符合，且有台灣省立台中醫院及財團法人
    私立中國醫藥學院附設醫院開具之診斷證明書四紙、照片五幀附卷足稽，並有扣
    案之鐵棍二支可資為證，足認被告四人所互為之指訴與事實相符，堪予採信。至
    被告丁○○、戊○○雖以前開情詞置辯，惟依被告乙○○、丙○○因本案互毆均
    受有頭部裂傷之傷害觀之，被告丁○○、戊○○如係徒手與被告乙○○、丙○○
    互毆，被告乙○○、丙○○當不致均受有頭部裂傷之傷害，況以被告乙○○、丙○○當時均係持鐵棍鬥毆之情狀下，如被告丁○○、戊○○係徒手鬥毆，以被告
    四人年齡、身材均相似之狀況，則被告丁○○、戊○○防衛自身已屬不暇，何能
    造成被告乙○○、丙○○均受有頭部裂傷及頭、手部挫傷及瘀青等多處傷害？被
    告丁○○、戊○○前開所辯委不足採。本件事證明確，被告丁○○、戊○○、乙○○、丙○○四人右揭傷害犯行，均堪認定。
二、核被告丁○○、戊○○、乙○○、丙○○四人所為，均係犯刑法第二百七十七條
    第一項之傷害罪。被告丁○○與被告戊○○間、被告乙○○與被告丙○○間，分
    別就上開犯行有犯意聯絡及行為分擔，各為共同正犯。被告丁○○、戊○○以一
    行為同時傷害被告乙○○、丙○○二人，乃一行為觸犯數罪名，為想像競合犯；
    被告乙○○、丙○○以一行為同時傷害被告丁○○、戊○○二人，亦屬以一行為
    觸犯數罪名，亦為想像競合犯，均應從一重處斷。爰審酌被告丁○○、戊○○、
    乙○○、丙○○四人係鄰居，僅因細故竟訴諸暴力，其等犯罪之動機、目的、手
    段、犯罪時所受之刺激、被告四人均因本案互毆之行為受有傷害，並其等所受傷
    害程度及犯後態度等一切情狀，分別量處如主文所示之刑，並均諭知易科罰金之
    折算標準。扣案之鐵棍二支為被告乙○○、丙○○所有供犯罪所用之物，業據被
    告乙○○、丙○○供明在卷，應依刑法第三十八條第一項第二款宣告沒收。至被
    告丁○○、戊○○持以毆打被告乙○○、丙○○之不詳鐵器、棍棒各乙支，因未
    據扣案，為免執行困難，爰不另為沒收之宣告。
貳、被告甲○○部分：
一、公訴意旨略以：被告甲○○係被告乙○○之弟，於八十八年九月五日晚上九時許
    ，於丁○○、戊○○自醫院就醫返家時，在丁○○之住家前以拳腳毆打丁○○臉
    部、胸部及腹部，致丁○○受有臉部、胸部之傷害，案經被害人丁○○提出告訴
    等語，因認被告甲○○亦涉有刑法第二百七十七條第一項之傷害罪嫌。
二、公訴人認被告甲○○涉有右揭罪嫌，無非以告訴人丁○○之指訴並據提出診斷證
    明書在卷，為其論據。訊據被告甲○○堅決否認有何傷害之犯行，並辯稱：只有
    請告訴人丁○○下車談一談，但丁○○拒絕下車，並未毆打丁○○等語。
三、按犯罪事實應依證據認定之，無證據不得推定其犯罪事實；不能證明被告犯罪或
    其行為不罰者，應諭知無罪之判決。刑事訴訟法第一百五十四條、第三百零一條
    第一項分別定有明文。又認定不利於被告之事實，需依積極證據，茍積極證據不
    足為不利於被告事實之認定時，即應為有利於被告之認定，更不必有何有利之證
    據；再告訴人之告訴係以使被告受刑事訴追為目的，是其陳述是否與事實相符，
    仍應調查其他證據以資審認（最高法院三十年上字第八一六號、五十二年台上字
    第一三○○號判例意旨參照），而刑事被告依法不負自證無罪之義務，故在別無
    積極證據之情形下，自難僅以告訴人之指訴逕為認定被告有罪之依據。經查，告
    訴人丁○○一再指稱當天與其妻就醫後相偕返家，其妻戊○○甫停妥車，被告甲○○即出手毆打告訴人丁○○，依告訴人丁○○之指訴，則被告甲○○如有毆打
    告訴人丁○○之事實，戊○○當時既係與丁○○同車相偕返家，當無不知之理，
    然查，告訴人戊○○於八十八年九月十日第一次警訊中始終未曾提及告訴人丁○○有遭被告甲○○毆打之事，於同年十二月十九日第二次警訊時，除仍無隻字片
    語提及丁○○曾遭被告甲○○毆打外，更明確陳稱：當天與丁○○開車返家時有
    遇見被告甲○○，當時並未與被告甲○○發生口角等語，有上開警訊筆錄在卷可
    考，被告甲○○茍有毆打告訴人丁○○之情事，以戊○○與告訴人丁○○係夫妻
    之至親關係，在製作警訊筆錄之警員特意詢問下，斷無不加說明之理，則告訴人
    稱曾遭被告甲○○毆打是否屬實，即非無疑；再刑法第二百七十七條第一項傷害
    罪係屬結果犯，細查本案卷證，亦無何積極證據足資證明告訴人丁○○有因被告
    甲○○之傷害行為致受有何項傷害。而本件除告訴人丁○○之告訴外，復查無其
    他積極證據足資證明被告甲○○有公訴人所指之犯行，依上開說明，自應為被告
    甲○○無罪之諭知。
據上論斷，應依刑事訴訟法第二百九十九條第一項前段、第三百零一條第一項，刑法
第二百七十七條第一項、第二十八條、第五十五條、第四十一條、第三十八條第一項
第二款，罰金罰鍰提高標準條例第一條前段、第二條，判決如主文。
中        華        民        國    八十九    年    七    月    二十六  日
                                臺灣臺中地方法院刑事第二庭
                                    法  官  呂麗玉
右正本證明與原本無異。
如不服本判決，應於判決送達後十日內向本院提出上訴狀，上訴於臺灣高等法院臺中
分院( 須附繕本 )。
                                    書記官
中        華        民        國    八十九    年    七    月    二十九  日
刑法第二百七十七條第一項
傷害人之身體或健康者，處三年以下有期徒刑、拘役或一千元以下罰金。


司法院資訊處製作；財團法人民間司法改革基金會備份。
